臺灣花蓮地方法院民事裁定　　　　　　　100年度小上字第1號
上　訴　人　曼倩
被　上訴人　林振臺
上列當事人間請求給付工程款事件，上訴人對於中華民國99年10
月28日本院花蓮簡易庭99年度花小字第345 號第一審小額民事判
決提起上訴，本院裁定如下：
    主  文
上訴駁回。
第二審訴訟費用新臺幣壹仟伍佰元由上訴人負擔。
    理  由
一、按對於小額程序第一審裁判之上訴，非以其違背法令為理由
    ，不得為之。又上訴狀內應記載上訴理由，表明下列各款事
    項：(一)原判決所違背之法令及其具體內容；(二)依訴訟資料可
    認為原判決有違背法令之具體事實。民事訴訟法第436條之2
    4第2 項、第436條之25分別定有明文。所謂「判決違背法令
    」，依民事訴訟法第436條之32第2 項準用同法第468條、第
    469條第1款至第5 款規定，乃指判決不適用法規或適用不當
    ，或有下列五款情形之一者而言：(一)判決法院之組織不合法
    者；(二)依法律或裁判應迴避之法官參與裁判者；(三)法院於權
    限之有無辨別不當或違背專屬管轄之規定者；(四)當事人於訴
    訟未經合法代理者；(五)違背言詞辯論公開之規定者。是以，
    當事人對於小額程序之第一審判決提起上訴，如以判決有民
    事訴訟法第468 條規定不適用法規或適用法規不當為理由者
    ，其上訴狀或理由書應有具體之指摘，並揭示該法規之條項
    或其內容；若係成文法以外之法則，應揭示該法則之旨趣；
    其為經驗法則、證據法則者，亦應具體指摘揭示該經驗法則
    或證據法則；倘為司法院解釋或最高法院之判例，則應揭示
    該判解之字號或其內容；如以民事訴訟法第469條第1款至第
    5 款情形為理由時，其上訴狀或理由書，應揭示合於該條款
    之事實；上訴狀或理由書如未依此項方法表明，即難認已對
    小額程序第一審判決之違背法令有具體之指摘，其上訴自難
    認為合法（最高法院71年台上字第314 號判例意旨參照）。
    又所謂「不適用法規或適用不當」，係指原審判決就其取捨
    證據所確定之事實適用法規錯誤而言，並不包括認定事實當
    否之情形在內（最高法院80年台上字第1326號判例意旨參照
    ）。次按小額事件之上訴不合法者，第二審法院應以裁定駁
    回之，民事訴訟法第436條之32第2項準用同法第444條第1項
    前段設有規定。
二、本件上訴人對本院花蓮簡易庭99年度花小字第345 號小額訴
    訟第一審判決提起上訴，其上訴意旨略以：被上訴人承攬上
    訴人位於豐裡國小後房屋整修裝潢工程，既為典型之承攬契
    約，依民法第490 條之規定，上訴人應俟工作完成，始負給
    付報酬與被上訴人之義務，被上訴人就本件整修裝潢工程有
    13項工作未完成之部分，且被上訴人於原審時並未否認，僅
    主張該未完成部分非當初雙方約定之項目，惟前開未完成部
    分是否為當初雙方未約定項目，抑或是應履行改善或繼續其
    工作之項目，原審就此未予查明，顯有應調查之證據未予調
    查之違背法令。再者，本案雙方於民國99年5月7日協議，約
    定上訴人應於99年5月10日前支付被上訴人新台幣（下同）4
    萬元，剩餘尾款22,000元則於99年6月5日付清，惟依雙方當
    時協議，上訴人付清尾款之前提為被上訴人應依約完成承攬
    工作，兩造真意殊無變更原承攬契約而另行成立和解契約之
    情，原審未詳加探詢兩造當事人真意，遽以「雙方均無另為
    附條件或為保留之事實，足認已就上開爭議事項重新為約定
    ，而對雙方均發生拘束之效力，故被告自無再加爭執之餘地
    」，為上訴人敗訴之判決，亦顯有應調查證據未予調查之違
    背法令等語。並聲明：(一)原判決不利於上訴人部分廢棄，被
    上訴人第一審之訴及假執行聲請均駁回。(二)第一、二審訟費
    用由被上訴人負擔。
三、本案因上訴意旨敘及「本案被上訴人承攬上訴人位於豐裡國
    小後房屋之整修裝潢工程，有如下之瑕疵及違反契約之情事
    存在，經上訴人屢次催告被上訴人依約改善及履行，被上訴
    人均置之不理，上訴人始行使民法第497條第2項使第三人改
    善或繼續履行」「本案上訴人行使前開民法第497條第2項使
    第三人改善或繼續被訴人工作之義務，其改善或繼續被上訴
    人工作之費用合計26,000元，依民法第497條第2項後段規定
    ，其費用應由被上訴人負擔，早已超過上訴人應給付被上訴
    人本案承攬款項之尾款，上訴人據此行使民法第334條第1項
    前段之抵銷權，被上訴人無再向上訴人請求給付尾款之權利
    。」等內容，究係爭執被上訴人未成工作故無需給付報酬，
    或已完成工作但有瑕疵故請求減除價金，或已使第三人改善
    或繼續其工作命上訴人負擔費用並與其應付工程尾款抵銷等
    情形不明。經本院闡明訴訟關係後，上訴人陳明確認本案爭
    執在於：被上訴人未完成其於書狀所指13項工作，非主張瑕
    疵修補得減除價款，合先敘明。經查，上訴人雖在原審就前
    開主張提出照片供原審審酌，惟經被上訴人否認並抗辯上訴
    人所指未完成工作項目不在其指示之工程項目內，上訴人復
    不爭執被上訴人所提兩造協議減收工程價款之附件三所載水
    路電錶、電路換新等屬於實做實算之工程，不在原約定工程
    總價款之列，且經逐項核對後，最後敲定尾款為22,000元，
    其上並記載「5/7協調」「5/10付40000-」、「餘額22000-
    6/5 給」等語，原判決因而認定兩造已於99年5月7日對帳後
    為最終確認協議，且無另為附條件或為保留之事實，足認兩
    造就應付工程尾款已為約定，當然對兩造發生拘束效力，因
    而判命上訴人應依上開協議給付工程餘款22,000元。本件上
    訴人指摘書狀所載之13項工作為被訴人應履行改善或繼續其
    工作之項目，另兩造於99年5月7日所為協議乃附有被上訴人
    需依約完成該13項工作為條件等，乃事實認定問題，而取捨
    證據認定事實則屬於事實審法院之職權，若其認定並不違背
    法令，即不許任意指摘其認定不當，以為上訴理由（最高法
    院28年上字第1515號判例意旨參照）。本件原判決既已敘明
    其認定事實所憑證據及理由，而其就該證據取捨並無違經驗
    及論理法則，即無不當。上訴人就原審已有審酌與論斷部分
    ，泛言未依法論斷，實不足認原審判決就之有何違背前揭法
    令之情形。至所指摘原判決有應調查證據未予調查之違法（
    按此為刑事訴訟法第379 條第10款規定），與民事訴訟法第
    468、469條違背法令之規定顯有未合，難認其已合法表明上
    訴理由。故依首揭說明，應認其上訴為不合法，應駁回其上
    訴。
四、據上論結，本件上訴為不合法，依民事訴訟法第436條之32
    第1項、第2項、第436條之19第1項、第444條第1項前段、第
    95條、第78條，裁定如主文。
中    華    民    國   100    年    3     月    7     日
                        臺灣花蓮地方法院民事庭
                          審判長法  官  湯文章
                                法  官  楊碧惠
                                法  官  劉雪惠
以上正本係照原本作成
如對本裁定不得抗告
中    華    民    國   100    年    3     月    7     日
                                書記官  洪美雪